【裁判字號】    99,小上,9
【裁判日期】    990716
【裁判案由】    給付管理費－－公寓大廈管理條例
【裁判全文】
臺灣花蓮地方法院民事裁定               99年度小上字第9號
上  訴  人  花蓮市金碧華廈管理委員會
法定代理人  丙○○
被  上訴人  甲○○
上列當事人間請求給付管理費事件，上訴人對於民國99年5月14
日本院花蓮簡易庭99年度花小字第69號第一審判決提起上訴，本
院裁定如下：
    主      文
上訴駁回。
第二審訴訟費用由上訴人負擔。
    理      由
一、按對於小額程序之第一審裁判，得上訴於管轄之地方法院；
    對於前項第一審裁判之上訴或抗告，非以其違背法令為理由
    ，不得為之；上訴狀內應記載上訴理由，表明下列各款事項
    ：一原判決所違背之法令及其具體內容，二依訴訟資料可認
    為原判決有違背法令之具體事實；又民事訴訟法第468條及
    第469條第1款至第5款之規定，於小額事件之上訴程序準用
    之，民事訴訟法第436條之24、第436條之25及第436條之32
    第2項分別定有明文。次按當事人依民事訴訟法第468條規定
    以第二審判決有不適用法規或適用法規不當者為上訴理由時
    ，其上訴狀或理由書應有具體之指摘，並揭示該法規之條項
    或其內容，若係成文法以外之法則，應揭示該法則之旨趣，
    倘為司法院之解釋或本院之判例，則應揭示該判解之字號或
    其內容，如依民事訴訟法第469條所列各款事由提起第三審
    上訴者，其上訴狀或理由書，應揭示合於該條款之事實，上
    訴狀或理由書如未依此項方法表明，或其所表明者，顯與上
    開法條規定之情形不相合時，即難認為已對第二審判決之違
    背法令有具體之指摘，其上訴自難認為合法，最高法院71年
    臺上字第314號判例著有明文。
二、本件上訴人對本院99年度花小字第69號第一審小額民事判決
    提起上訴，其上訴意旨略以：
(一)原判決違背公寓大廈管理條例第21條區分所有權人或住戶規
    定，被上訴人雖為新區分所有權人，但其母子早於民國91年
    8月5日即遷入本大樓居住，均有義務要遵守本大樓的住戶規
    約。
(二)原判決違背公寓大廈管理條例住戶規約住戶必須遵守之規定
    ，不但區分所有權人有遵守規約的義務，凡是成為公寓大廈
    共同生活一分子的承租人、使用人等住戶，都有遵守規約的
    義務。
(三)原判決違背公寓大廈管理條例第23條規定，「有關公寓大廈
    、基地或附屬設施之管理使用及其他住戶間相戶關係，除法
    令另有規定外，得以規約定之。」原判決漠視本大樓經區分
    所有權人會議決議通過的金碧華廈住戶規約第10條第6款規
    定：原區分所有權人因買賣、債務、或遭致法院查封拍賣等
    其他原因轉移區分所有權時，其所積欠之公共基金或管理費
    ，均由買受人（新區分所有權人）或無權占有人繼受。
(四)原判決與公寓大廈管理條例第10條第2項規定後段「區分所
    有權人會議或規約另有規定者，從其規定」衝突，實際負擔
    繳納管理費者，依本規約並不以區分所有權人為限，其無權
    占有人、承租人或使用人也同樣需要負擔管理費用的支出。
(五)原判決曲解公寓大廈管理條例第24條之立法用意，第24條規
    定後手必須遵守住戶規約規定，因此規約若有要求負擔前手
    積欠的管理費時，後手必須履行，此均有學說見解可資佐證
    。
(六)繼受人與司法院大法官會議解釋釋字第349號解釋文之善意
    第三人並不符合，繼受人為原屋之住戶，又為原區分所有權
    人之親人，既非善意的第三人，也非不知情。又被上訴人提
    不出金錢往來之交易事證，足證債務人無買賣之事實，與民
    法第87條第1項規定及民法第244條規定符合，管委會為債權
    人，而債權人既主張原所有人之贈與行為或買賣行為有害，
    自可依民法第244條規定行使撤銷權，亦可依大廈管理條約
    第21條規定及住戶規約直接向原所有人、住戶或繼承者求償
    。
(七)若是真正的購買者必然會對前手積欠之管理費用或其他應分
    擔費用作一番調查，絕非無從知悉一語帶過，參諸司法院大
    法官會議釋字第349號解釋意旨，應以公示性之有無決定是
    否已具公示性而為後手區分所有權人明知或可得而知為斷，
    惜被上訴人不但知悉其公示性，且明知原區分所有權人積欠
    管理費的事實卻仍為之，可知是為脫債之目的等語。
三、經查，按民事訴訟法第436條之24第2項所謂判決違背法令，
    依同法第436條之32第2項準用第468條、及第469條第1款至
    第5款規定，即依同法第468條規定，係指判決不適用法規或
    適用不當者，為違背法令，若在學說上諸說併存尚無法規判
    解可據者，不得指為用法錯誤。本件有關公寓大廈之前手區
    分所有權人積欠之管理費等債務，依公寓大廈管理條例第24
    條之規定，其後手是否應繼受之，該條文在解釋及適用上，
    實務及學說上本有肯定及否定之意見而互有爭執，此有臺灣
    高等法院89年11月份法律座談可參，是前述公寓大廈管理條
    例第24條之適用，是否使被上訴人繼受前手區分所有權人對
    被上訴人積欠之管理費等債務，既有正、反兩面之法律意見
    ，然因現尚無法規判例可據，縱學說上諸說併存，仍不得指
    為適用法規顯有錯誤或有不當。原審依其法律見解，認定現
    行公寓大廈管理條例第24條之繼受係指地位之繼受，而非繼
    受前手已發生之債務，於法並無不當，上訴人前揭上訴理由
    ，僅屬法律見解之歧異，上訴人以此指摘原判決違背法令，
    顯屬無據。至上訴人另指陳依被上訴人社區規約第10條第6
    款之約定內容，而認上訴人之前手即訴外人乙○○所積欠被
    上訴人之管理費等36,000元債務，應由上訴人繼受，乃原審
    認定事實及解釋規約效力之職權，與適用法規無關。另大法
    官會議釋字第349號解釋係針對共有土地上之分割或分管之
    約定，是否對於受讓人仍繼續存在，基於法律秩序之安定性
    ，如受讓人知悉上開約定時，仍應受上開分割或分管約定之
    拘束，與本件公寓大廈管理條例第24條規定無涉。是以，原
    審認就公寓大廈管理條例第24條之適用，是否使被上訴人繼
    受前手區分所有權人對上訴人積欠之管理費等債務，在法律
    規定不明，尚無法規判例可佐下，基於公寓大廈管理條例之
    維護共同利益立法精神下，依其法律意見所為之判決，自難
    認原判決有何適用法規顯有錯誤之事由。上訴人既未具體指
    明以原判決所確定之事實，有何不適用法規、或適用法規不
    當之情形，自難認為上訴人已對原審判決有如何違背法令之
    情形為具體之指摘；揆諸前揭法條規定及判例意旨，上訴人
    既未合法表明其上訴理由，其上訴於法不合，應予裁定駁回
    。另上訴人於本件小額訴訟之第二審程序，列乙○○為被上
    訴人，惟乙○○既非第一審判決之當事人，上訴人列伊為被
    上訴人，並無移審之效力，本院（二審）對之無審判權，附
    此敘明。綜上所述，上訴人指摘原判決不當，求予廢棄改判
    ，並無理由。
四、依民事訴訟法第436條之32第1項、第2項、第444條第1項前
    段、第95條、第78條、第436條之19，裁定如主文。
中    華    民    國    99    年    7    月     16    日
                        臺灣花蓮地方法院民事庭
                            審判長法官  湯文章
                            法      官  陳鈺林
                            法      官  劉柏駿
以上正本證明係照原本作成。
本裁定不得抗告。
中    華    民    國    99    年    7    月     21    日
                            法院書記官  胡旭玫

司法院資訊處製作；財團法人民間司法改革基金會備份。
